臺灣高等法院臺中分院刑事判決　　　　96年度上訴字第2049號
上　訴　人　臺灣臺中地方法院檢察署檢察官
被　　　告　丙○○
上列上訴人因被告偽造文書案件，不服臺灣臺中地方法院96年度
訴字第1483號中華民國96年5月22日第一審判決（聲請簡易判決
處刑案號：臺灣臺中地方法院檢察署95年度偵字第22855號），
提起上訴，本院判決如下：
    主  文
原判決撤銷。
丙○○行使偽造私文書，足以生損害於公眾及他人，處有期徒刑
壹月，減為有期徒刑拾伍日，如易科罰金，以銀元參佰元即新台
幣玖佰元折算壹日。
讓渡書、委託書、承諾書上偽造之「陳獻章」署押各壹枚，均沒
收。
    事  實
一、丙○○之夫陳獻章為臺中縣豐原市○○路131號山嶺汽車行
    之負責人，其明知陳獻章已於民國93年7月27日死亡，竟於
    93年8月12日，至臺中縣政府，同時偽造「陳獻章」之署押
    ，以陳獻章名義虛偽簽立讓渡書，記載：陳獻章將山嶺汽車
    自93年8月起讓渡與乙○○繼續經營；簽立委託書，記載：
    陳獻章因業務繁忙及不諳登記手續等因素，故無法親自辦理
    營利事業登記，全權委託丙○○辦理登記；簽立承諾書，記
    載：乙○○承受陳獻章所經營之山嶺汽車行繼續經營等事項
    。並盜用陳獻之印章，蓋在上開讓渡書、委託書、承諾書上
    ，偽造完成陳獻章名義之讓渡書、委託書、承諾書，足生損
    害於陳獻章之繼承人後，檢附相關證件連同上開偽造之陳獻
    章名義之私文書，於93年8月12日，持以行使向臺中縣政府
    辦理山領汽車行之負責人變更，使不知情之臺中縣政府承辦
    人員，將此不實之事項，予以變更登記，登載在職務上所掌
    之營利事業登記簿冊上，並發給營利事業登記證，足生損害
    於陳獻章之繼承人及臺中縣政府對於營利事業登記管理之正
    確性。丙○○在有偵查權之機關尚未發覺其犯罪之前，向臺
    灣臺中地方法院檢察署檢察官自首而接受裁判。
二、案經丙○○自首由臺灣臺中地方法院檢察署檢察官聲請簡易
    判決處刑。
    理  由
一、訊據被告丙○○對於上開事實坦承不諱，並有台中縣政府95
    年11月17日府建商字第0950320913號函檢附之台中縣政府函
    稿（准予變更並檢發營利事業登記證）、營利事業登記抄本
    、台中縣政府營利事業登記聯合櫃台作業審查表、乙○○身
    分證影本、營利事業統一發證變更登記申請書、讓渡書、委
    託書、承諾書、營利事業登記證、交通部公路總局台中區監
    理所豐原監理站函等影本、公司查詢資料、臺灣臺中地方法
    院95年度簡字第200號簡易判決書、臺灣臺中地方法院檢察
    署95年度偵字第23839號不起訴處分書附卷，可資佐證。本
    件事證明確，被告犯行堪以認定。
二、按刑法於民國94年2月2日經總統令修正公布，於95年7月1日
    施行，修正後刑法第2條第1項規定：「行為後法律有變更者
    ，適用行為時之法律。但行為後之法律有利於行為人者，適
    用最有利於行為人之法律。」經比較刑法修正前後罰金、易
    科罰金之規定，依提高標準及換算為新台幣後，以修正前之
    規定有利於行為人；而刑法關於自首之規定，亦以修正前之
    規定有利於行為人；另查修正後刑法刪除第55條關於牽連犯
    規定之結果，如採數罪併罰，反而對行為人不利。被告行為
    後，法律有變更，自應適用刑法修正前之規定處斷。核被告
    所為，係犯刑法第216條、第210條之行使偽造私文書罪、第
    214條之使公務員登載不實罪。被告偽造署押、盜用印章之
    行為，均為偽造私文書之部分行為；被告偽造文書後持以行
    使，其偽造之低度行為已為行使之高度行為所吸收，均不另
    論罪。被告所犯行使偽造文書、使公務員登載不實二罪間，
    有方法、目的之牽連關係，應依修正前刑法第55條之規定，
    從一重處斷。被告於犯罪未被有偵查權之機關發覺前，主動
    向檢察官自首而接受裁判，應依修正前刑法第62條前段之規
    定減輕其刑。經查中華民國九十六年罪犯減刑條例，於民國
    96年7月4日經總統令公布，於96年7月16日施行，被告犯罪
    之時間，係在96年4月24日以前，且所犯之罪符合該條例所
    規定得予減刑之情形，應依該條例諭知其宣告刑及減得之刑
    。
三、原審法院雖以：被告於94年7月16日前某日，偽刻「乙○○
    」之印章後，於94年7月16日，持上開印章至臺中縣政府，
    在委託書、承諾書及讓渡書等文書上，分別蓋用及偽簽「乙
    ○○」之印文及署名，偽造「乙○○」之名義，委託被告丙
    ○○辦理登記，並製作同意將山嶺汽車行讓渡於丙○○之文
    書，足生損害於乙○○，嗣於94年8月10日，被告再檢附上
    開偽造之文書及相關證件，持至臺中縣政府行使，將山嶺汽
    車行負責人由乙○○變更為丙○○，致不知情之臺中縣政府
    承辦人員，將此不實事項，登載在營利事業登記抄本上，足
    生損害於乙○○及臺中縣政府對於營利事業管理之正確性（
    簡稱犯罪事實二）。被告復於95年9月上旬某日，在不詳地
    點，未得乙○○之同意，擅自印製山嶺汽車行名片，且將該
    汽車行之電話變更為被告丙○○所有（簡稱犯罪事實三）。
    其中就「犯罪事實二」部分，業經臺灣臺中地方法院臺中簡
    易庭以95年度簡字第200號判處有期徒刑二月，如易科罰金
    ，以銀元三百元即新台幣九百元折算壹日，並於95年12月21
    日確定。就「犯罪事實三」部分，亦經臺灣臺中地方法院檢
    察署檢察官於96年3月31日以95年度偵字第23839號不起訴處
    分確定，此有臺灣高等法院被告前案紀錄表、前開刑事判決
    及不起訴處分書影本在卷可參。另被告於偵查中亦自承因93
    年7月27日，被告之配偶陳獻章突然死亡，被告即擅自主張
    ，計劃先將山嶺汽車行之負責人，登記為被告之子乙○○，
    再從乙○○變更為被告，此亦有95年10月11日訊問筆錄在卷
    可參（見偵查卷第3頁）。顯見本件被告於配偶陳獻章突然
    死亡後，即基於同一之概括犯意，連續偽造陳獻章及乙○○
    之印文及署押，先將山嶺汽車行之負責人名義，由陳獻章變
    更為乙○○，再由乙○○變更為被告。從而，被告連續偽造
    文書及行使偽造文書之犯行，係基於同一概括之犯意，故前
    開犯罪事實一、二、三等之關係，即具有裁判上一罪之關係
    甚明。其一部分既經判決確定，就其他起訴部分，諭知免訴
    之判決，固非無見。惟查被告於偵查中供稱：其當時想說先
    時登記給乙○○，後來發現乙○○沒好好經營，所以想說把
    他變更田來，在第二次幫乙○○清償債務時有跟他說。變更
    負責人給乙○○時沒有想到要變更回來自己當負責人等情（
    見偵查卷第33頁）。再以「犯罪事實二」被告嗣後將負責人
    乙○○名義變更為自己名義之行為，前後時間相差將近一年
    之久，且無論其動機、目的、犯意均不相同，顯係另行起意
    而為，本案與臺灣臺中地方法院臺中簡易庭95年度即無裁判
    上一罪之關係，自非該確定判決既判力所及，原判決誤為免
    訴之諭知，即有未合。檢察官上訴指摘原判決不當，為有理
    由，應予撤銷改判。爰審酌被告犯罪之動機、目的、手段，
    及其品性、生活狀況、智識程度、其並非為自己之利益、犯
    罪所生之損害尚輕，及犯罪後態度良好等一情狀，量處如主
    文第二項所示之刑及減得之刑，並依修正前刑法第41條第1
    項前段，諭知易科罰金之折算標準。讓渡書、委託書、承諾
    書上偽造之「陳獻章」署押各一枚，應依刑法第219條宣告
    沒收。
據上論結，應依刑事訴訟法第369條第1項前段、第364條、第299
條第1項前段，修正後刑法第2條第1項前段、刑法第216條、第21
0條、第214條、第219條、修正前刑法第55條、第62條前段、第
41條第1項前段，中華民國九十六年罪犯減刑條例第2條第1項第
3款、第7條、第9條，罰金罰鍰提高標準條例第1條前段、修正前
第2條，判決如主文。
本案經檢察官甲○到庭執行職務。
中　　華　　民　　國　　96　　年　　9 　　月　　4 　　日
            刑事第十一庭  審判長法　官  陳  朱  貴
                                法  官  胡  文  傑
                                法  官  郭  同  奇
上列正本證明與原本無異。
如不服本判決應於收受送達後十日內向本院提出上訴狀，其未敘
述上訴之理由者並得於提起上訴後十日內向本院補提理由書（均
須按他造當事人之人數附繕本）。
                                書記官  康  孝  慈
中　　華　　民　　國　　96　　年　　9 　　月　　5 　　日
附錄論罪科刑法條
刑法第210條
偽造、變造私文書，足以生損害於公眾或他人者，處5年以下有
期徒刑。
刑法第214條
明知為不實之事項，而使公務員登載於職務上所掌之公文書，足
以生損害於公眾或他人者，處3年以下有期徒刑、拘役或5百元以
下罰金。
刑法第216條
行使第210條至第215條之文書者，依偽造、變造文書或登載不實
事項或使登載不實事項之規定處斷。
